【裁判字號】    95,簡上,6
【裁判日期】    950901
【裁判案由】    入出國及移民法
【裁判全文】
福建金門地方法院刑事判決               95年度簡上字第6號
上  訴  人
即  被  告  甲○○
上列上訴人即被告因違反入出國及移民法等案件，不服本院95年
度城簡字第33號，中華民國95年5月17日第一審判決（聲請案號：
福建金門地方法院檢察署94年度偵字第475號）提起上訴，本院判
決如下：
    主  文
上訴駁回。
    事  實
一、甲○○於民國89年間，因欠繳營利事業所得稅遭內政部警政
    署入出境管理局 (以下簡稱境管局)限制出境，其明知因欠稅
    案件未結，已遭受限制出境處分不能出國，亦明知警察或海
    岸巡防機關，為維護國家安全之必要，對於入出境之旅客及
    其所攜帶之物件，均得依職權實施檢查，竟與綽號「阿德」
    及另二名大陸籍不詳姓名成年男子共同基於受禁止出國處分
    而出國及逃避檢查之概括犯意聯絡，先於94年9月20 日，在
    金門某地，透過真實姓名、年籍不詳，綽號「阿德」之大陸
    籍成年男子介紹，以新台幣（下同）5,000元之代價，僱用另
    一名大陸籍成年男子駕駛大陸漁船搭載甲○○，逃避檢查自
    金門縣金寧鄉烏沙嘴岸際出發，而於同日下午10時許，未經
    主管機關之許可，進入大陸地區廈門岸際而偷渡出境。甲○
    ○復於同年12月2日下午2時許，在大陸地區廈門市歐厝港，
    再以5千元之代價，委請同一名綽號「阿德」之男子安排搭船
    事宜，並僱用另一名真實姓名年籍不詳之大陸籍成年男子駕
    駛大陸漁船，由該港出發，嗣於同日下午6時10分許，逃避檢
    查自金門縣金寧鄉烏沙嘴岸際入境上岸時，為警當場查獲，
    始發現上情。
二、案經行政院海岸巡防署中部地區巡防局移送福建金門地方法
    院檢察署檢察官偵查並聲請簡易判決處刑。
    理  由
一、前開犯罪事實，業經被告甲○○於偵查及本院審理時坦承不
    諱，且有雷達航跡圖及查獲照片二幀在卷可按，而被告確因
    欠繳營利事業所得稅案件，遭財政部台灣省北區國稅局函請
    財政部轉境管局，於89年5月19日限制出境乙節，亦有財政
    部台灣省北區國稅局89年5月12 日北區國稅徵第89090651號
    函 (下稱國稅局函文)及境管局95年5月9日境愛岑字第09510
    427130號函 (下稱境管局函文)在卷可參，被告犯行應堪認
    定。
二、至被告辯稱：因欠稅而遭主管機關限制出境，其限制出境所
    依據之「限制欠稅人或欠稅營利事業負責人出境實施辦法 (
    下稱本實施辦法)」違憲，其限制出境侵害被告入出境自由云
    云，然查：
(一)、本實施辦法第2條第1項規定：在中華民國境內之營利事業
      ，其已確定之應納稅捐或關稅單計或合計，在新台幣一百
      萬元以上者，由稅捐稽徵機關報請財政部函請內政部入出
      境管理局限制該欠稅營利事業負責人出境。而本實施辦法
      ，係依稅捐稽徵法第24條第3項及關稅法第25條之1第3項之
      授權所訂定，並未逾越上開法律授權之目的及範圍，且依
      同辦法第5條規定，有該條所定6款情形之一時，應即解除
      其出境限制，已兼顧納稅義務人之權益。上開辦法為確保
      稅收，增進公共利益所必要，與憲法尚無牴觸，有司法院
      大法官會議釋字第345號解釋意旨參照。
(二)、本件被告係歐綸消防工程有限公司負責人，該公司欠繳營
      利事業所得稅金額達1,219,481元，此為被告所自承，並有
      財政部北區國稅局上述函文可資佐證，其欠稅金額已逾1,
      000,000元，稅捐稽徵機關依本實施辦法第2條第1項規定，
      函請內政部入出境管理局限制被告出境，符合上開法令規
      定，尚難指為侵害被告入出境自由。
(三)、是以，被告因欠稅遭主管機關限制出境，其限制出境所依
      據之實施辦法並不違憲，其限制出境處分亦未侵害被告入
      出境自由，故被告所辯，即無足採。
三、按行為後法律有變更者，適用行為時之法律，但行為後之法
    律有利於行為人者，適用最有利於行為人之法律，現行刑法
    第2條第1項定有明文。此條規定係規範行為後法律變更所生
    新舊法律比較適用之準據法，是刑法第2條本身雖經修正，
    但刑法第2條既屬適用法律之準據法，本身並無比較新舊法
    之問題，於新法施行後，應一律適用裁判時之現行刑法第2
    條之規定，為「從舊從輕」之比較，合先敘明。次按本次刑
    法修正之比較新舊法，應就罪刑有關之共犯、未遂犯、想像
    競合犯、牽連犯、連續犯、結合犯，以及累犯加重、自首減
    輕暨其他法定加減原因（如身分加減）與加減例等一切情形
    ，綜其全部罪刑之結果而為比較，最高法院95年5月23日95
    年度第8次刑庭會議著有決議可資參照。查被告行為後，刑
    法第56條連續犯之規定，業於94年1月7日修正公布刪除，並
    於95年7月1日施行，則被告之犯行，因行為後新法業已刪除
    連續犯之規定，此刪除雖非犯罪構成要件之變更，但顯已影
    響行為人刑罰之法律效果，自屬法律有變更，依新法第2條
    第1項規定，比較新、舊法結果，仍應適用較有利於被告之
    行為時法律即舊法論以連續犯。又被告行為時之刑法第41條
    第1項前段規定：「犯最重本刑為5年以下有期徒刑以下之刑
    之罪，而受6個月以下有期徒刑或拘役之宣告，因身體、教
    育、職業、家庭之關係或其他正當事由，執行顯有困難者，
    得以1元以上3元以下折算1日，易科罰金。」；又被告行為
    時之易科罰金折算標準，依修正前罰金罰鍰提高標準條例第
    2條前段（現已刪除）規定，就其原定數額提高為100倍折算
    1日，則本件被告行為時之易科罰金折算標準，應以銀元100
    元至300元折算1日，依現行法規所定貨幣單位折算新臺幣條
    例應以新臺幣300元至900元折算1日。惟修正後之刑法第41
    條第1項前段則規定：「犯最重本刑為5年以下有期徒刑以下
    之刑之罪，而受6個月以下有期徒刑或拘役之宣告者，得以
    新臺幣1,000元、2,000元或3,000元折算一日，易科罰金。
    」比較修正前後易科罰金之折算標準，以修正前之規定，較
    有利於被告，應依刑法第2條第1項前段，適用修正前刑法第
    41條第1項前段規定，定其折算標準。核被告所為，係犯入
    出國及移民法第54條後段之受禁止出國處分而出國罪，及國
    家安全法第6條第2項之無正當理由逃避檢查罪。另被告與綽
    號「阿德」及另二名大陸籍成年男子，就被告受禁止出國處
    分而出國及逃避檢查等行為，有犯意聯絡及行為分擔，均為
    共同正犯。被告先後二次逃避檢查之犯行，時間緊接，犯罪
    構成要件相同，顯係基於概括犯意為之，為連續犯，應依修
    正前刑法第56條之規定，以一罪論，並加重其刑。被告以一
    出境行為，同時觸犯構成要件不相同之上開二罪名，為想像
    競合犯，應依刑法第55條前段之規定，從一重之入出國及移
    民法第54條後段之受禁止出國處分而出國罪論處。
四、原審量刑並未過重：
(一)、被告於89年5月19日被限制出境，業如前述，距本件偷渡出
      境至大陸地區之94年9月中旬 (此經被告供明在卷)，已逾
      5年，被告本得依稅法相關規定，以提供擔保或分期付款等
      方式，與稅捐機關處理欠稅問題，解除其限制出境之處分
      ，被告不思此途，而選擇偷渡方式潛往大陸地區。其主要
      目的固在於前往大陸地區工作．但其犯罪動機亦不無為逃
      避限制出境，偷渡大陸工作，以達到拒繳稅款之目的。
(二)、被告另提出中央健康保險局北區分局所開具之全民健康保
      險重大傷病核定審查通知書，證明其罹患類風濕關節炎。
      然查被告犯罪動機係為逃避限制出境，前往大陸地區工作
      ，藉以拒繳稅款，亦如上述，並非為治療上開疾病而前往
      大陸地區，且被告仍能來去大陸地區自如，並長期滯留大
      陸地區工作 (如後述)，是其患有類風濕關節炎，與其犯罪
      動機無關，非刑法第57條科刑時應予審酌之事項，自難以
      此獲得較輕刑之判決。
(三)、被告曾於93年5月10日，自台灣松山機場搭機前往金門，由
      金門縣金寧鄉岸際搭乘由真實姓名年籍不詳之大陸人士所
      安排之大陸舢舨船前往大陸地區，復於同月24日4時許，再
      自福建省後厝港附近海域出海，未經主管機關許可，非法
      進入金門禁限制海域，並於同日5時50分許，在金門縣金寧
      鄉烏沙嘴岸際入境上岸，遭警當場查獲，經福建金門地方
      法院檢察署於93年5月25日以93年度速偵字第4號為緩起訴
      處分，緩起訴期間一年，並書立悔過書。此經被告自承在
      卷，並有上開緩起訴處分書在卷可按。被告既曾因逃避檢
      查犯行而受緩起訴處分，且業已於前開案件中書立悔過書
      ，以表達瞭解自己行為之法律效果及願意誠心悔過，絕不
      再犯意願。但被告仍然於緩起訴處分期間甫屆滿，以同一
      手法，再犯本件犯罪，足見其未真心悔悟，有再犯之可能
      性，此與緩刑「無再犯之虞」要件不符，自不宜宣告緩刑
      。
(四)、被告另辯稱：因經濟困難，而冒險至大陸地區工作，希望
      法院體恤其受生活所迫，改判緩刑。然被告就其經濟困難
      ，積欠數家銀行卡債，不但內容供述不清，且未舉出任何
      證據供本院審酌，自難採憑。況被告有再犯可能性，不符
      緩刑要件，已見前述，被告請求為緩刑之宣告，自非有理
      。
五、本院審酌上述情形，及被告專科畢業，且曾經商多年，教育
    知識經驗豐富等一切情形，認為原審以被告甲○○罪證明確
    ，援引入出國及移民法第54條後段、國家安全法第6條第2項
    、刑法第11條前段、第55條、第28條、第56條、第41條第1項
    前段及罰金罰鍰提高標準條例第2條等規定，並審酌被告平日
    之素行、犯罪之動機、目的、所生危害、犯罪後坦承犯行，
    態度尚稱良好等一切情狀，量處有期徒刑四月，並諭知易科
    罰金之折算標準。經核其認事用法均無違誤，量刑亦屬妥適
    。被告上訴以原審判決量刑過重及限制出境處分違憲等為由
    ，指摘原判決不當，均無理由，應予駁回。末按依修正後刑
    法第2條第1項規定，係以適用行為時法為原則，而本件原審
    判決後，刑法方刪除連續犯之規定，惟行為時之連續犯規定
    較有利於行為人，故原判決雖未及比較適用，然上訴後，經
    比較新舊法，既仍應適用行為時法，則原判決適用行為時法
    ，即無不當，自不構成撤銷之事由，附此敘明。
據上論斷，應依刑事訴訟法第455條之1第1項、第3項、第368條
，判決如主文。
本案經檢察官張漢森到庭執行職務。
中    華    民    國    95    年    9     月    1     日
                  刑事庭審判長    法  官  康樹正
                                  法  官  施慶鴻
                                  法  官  林慶郎
以上正本證明與原本無異。
本件不得上訴。
                                  書記官  陳鴻璋
中    華    民    國    95    年    9     月    1     日
附錄論罪科刑法條
國家安全法第6條第2項
無正當理由拒絕或逃避依第4條規定所實施之檢查者，處6月以下
有期徒刑、拘役或科或併科新臺幣15000元以下罰金。
入出國及移民法第54條
未經許可入出國或受禁止出國處分而出國者，處三年以下有期徒刑、拘役
或科或併科新台幣九萬元以下罰金。


司法院資訊處製作；財團法人民間司法改革基金會備份。
